【裁判字號】    95,易,1542
【裁判日期】    951205
【裁判案由】    妨害自由
【裁判全文】
臺灣桃園地方法院刑事判決              95年度易字第1542號
公  訴  人  臺灣桃園地方法院檢察署檢察官
被      告  乙○○原名楊德孝.
上列被告因妨害自由案件，經檢察官提起公訴（九十四年度偵字
第一一六六五號），被告於本院準備程序時就被訴事實為有罪之
陳述，經告知簡式審判程序之旨，並聽取當事人之意見後，本院
合議庭裁定由受命法官獨任進行簡式審程序，並判決如下：
    主  文
乙○○共同以強暴使人行無義務之事，處有期徒刑肆月，如易科
罰金，以參佰元折算壹日。
    事  實
一、乙○○與甲○○原為朋友關係，因乙○○懷疑甲○○盜領其
    女友張怡婷銀行存款新臺幣（下同）二十三萬元，乃欲要求
    甲○○返還。乙○○竟與其真實姓名年籍不詳之成年男性友
    人一人，共同基於使人行無義務之事之犯意聯絡，先至甲○
    ○上班地點即桃園縣八德市○○路二十巷十五弄六號之「新
    同樂遊樂場」，向甲○○表示欲與之協談上開盜領款項之事
    ，甲○○應允之，乃與乙○○及該真實姓名年籍均不詳之成
    年男性友人共同搭乘車牌號碼為七Ｚ－五八七六號自小用小
    客車外出至桃園縣大溪鎮武嶺橋下談判，因甲○○仍堅持否
    認有盜領財物之舉，乙○○即與該名真實姓名年籍不詳之男
    子，分持鐵器、木棒等物毆打甲○○，致甲○○受有頭皮撕
    裂傷及多處挫擦傷等傷害（傷害部分業據甲○○於檢察官偵
    查中撤回告訴），以此強暴方式，使甲○○迫於無奈，而簽
    發面額為二十三萬元，票號為ＴＨ0000000號之本票
    一紙交予乙○○後，乙○○等始罷手。案經甲○○報案後始
    查知上情。
二、案經甲○○訴由桃園縣政府警察局八德分局報請臺灣桃園地
    方法院檢察署檢察官偵查起訴。
    理   由
一、訊之被告乙○○於本院審理時坦承上開犯罪事實，核與被害
    人甲○○及證人張怡婷於檢察官偵查時證述相符，此外復有
    李志社所簽立之本票一紙及聖保祿醫院所開立之診斷證明書
    一紙在卷足憑，是堪認被告自白與事實相符，應值採信。本
    件事證明確，被告犯行洵堪認定，應依法論科。
二、論罪科刑部分：
  (一)核被告所為，係犯刑法第三百零四條之強制罪。查被告行為
    後，刑法業於九十四年二月二日經總統以華總一義字第○九
    四○○○一四九○一號令修正公布，並於九十五年七月一日
    施行（下稱新刑法，修正前刑法下稱舊刑法），刑法施行法
    第一條之一亦於九十五年六月十四日經總統以華總一義字第
    ○九五○○○八五一八一號令公布施行，參酌最高法院九十
    五年五月二十三日刑事庭第八次會議決議，新刑法第二條第
    一項之規定，係規範行為後法律變更所生新舊法律比較適用
    之準據法，於新刑法施行後，應適用新刑法第二條第一項之
    規定，為「從舊從輕」之比較。另於比較時應就罪刑有關之
    共犯、未遂犯、想像競合犯、牽連犯、連續犯、結合犯，以
    及累犯加重、自首減輕暨其他法定加減原因（如身分加減）
    與加減比例等一切情形，本於統一性及整體性原則，綜其全
    部罪刑之結果而為比較。而與本案有關之法律變更有如下述
    ：
  1.刑法第二十八條共犯之規定，修正前刑法第二十八條規定：
    「二人以上共同實施犯罪之行為者，皆為正犯。」，修正後
    刑法第二十八條規定：「二人以上共同實行犯罪之行為者，
    皆為正犯。」，屬法律變更。
  2.關於刑法第三百零四條第一項之強制罪之法定罰金刑部分，
    由原定貨幣單位銀元三百元以下罰金，並依罰金罰鍰提高標
    準條例第一條前段規定提高為十倍（提高後折算為新臺幣九
    千元以下罰金），經依修正後刑法施行法第一條之一第一項
    、第二項前段規定，修正為貨幣單位為新臺幣，並就所定數
    額提高為三十倍，亦即修正為新台幣九千元以下罰金；而法
    定罰金刑最低度部分，由修正前刑法第三十三條第五款規定
    為銀元一元以上，依罰金罰鍰提高標準條例第一條前段提高
    為十倍（提高後折算為新台幣三十元），修正後刑法第三十
    三條第五款則修正為新台幣一千元以上，以百元計算。
  4.就易科罰金之折算標準部分，由修正前刑法第四十一條第一
    項前段規定（得以銀元一元以上三元以下折算一日），並依
    修正前罰金罰鍰提高標準條例第二條規定提高一百倍為銀元
    一百元以上三百元以下（即新台幣三百元以上九百元以下）
    折算一日，修正後刑法第四十一條第一項前段則修正為得以
    新台幣一千元、二千元或三千元折算一日（裁判時罰金罰鍰
    提高標準條例第二條並已刪除
  5.綜上，經綜其全部罪刑之結果而為比較，以舊刑法有利於被
    告，應一體適用舊刑法之規定。至沒收乃從刑，應附屬於主
    刑，除法律有特別規定者外，應依主刑所適用之法律，故亦
    應適用修正前規定。
  (二)被告就上開犯行與真實姓名年籍不詳之成年男子，有犯意聯
    絡及行為分擔，為共同正犯。爰審酌被告之犯罪動係認被害
    人甲○○盜領其女友之存款，然其施用暴力手段所為非是，
    且致被害人甲○○身心均受創，且迄今未與被害人甲○○達
    成和解，惟其犯罪後坦承犯行，尚有悔意等一切情狀，量處
    如主文所示之刑，並依前開說明，適用修正前刑法第四十一
    條第一項前段、修正前罰金罰鍰提高標準條例第二條規定，
    諭知易科罰金之折算標準，以示懲儆。
據上論斷，應依刑事訴訟法第二百七十三條之一第一項、第二百
九十九條第一項前段，修正後刑法第二條第一項前段，修正前刑
法第二十八條、第三百零四條第一項、第四十一條第一項前段，
罰金罰鍰提高標準條例第一條前段，修正前罰金罰鍰提高標準條
例第二條，判決如主文。
本案經檢察官董良造到庭執行職務
中    華    民    國    95    年    12    月    5     日
                        臺灣桃園地方法院刑事第十庭
                                法  官  柯姿佐
上正本證明與原本無異。如不服本判決，應於判決送達後10日內
向本院提出上訴狀（應附繕本），上訴於臺灣高等法院。
                                書記官  蔡紫凌
中    華    民    國    95    年    12    月    12    日
中華民國刑法第304 條第1項（強制罪）
以強暴、脅迫使人行無義務之事或妨害人行使權利者，處3 年以
下有期徒刑、拘役或3 百元以下罰金。


司法院資訊處製作；財團法人民間司法改革基金會備份。
